【裁判字號】    92,上訴,636
【裁判日期】    920425
【裁判案由】    毒品危害防制條例
【裁判全文】
臺灣高等法院刑事判決                            九十二年度上訴字第六三六號
    上  訴  人
    即  被  告  甲○○
    指定辯護人  本院公設辯護人  郭書益
右列上訴人因毒品危害防制條例案件，不服台灣基隆地方法院九十一年度訴字第四三
八號，中華民國九十一年十二月三十日第一審判決（起訴案號：臺灣基隆地方法院檢
察署九十一年度偵字第一０九二號），提起上訴，本院判決如左：
    主  文
原判決撤銷。
甲○○無罪。
    理  由
一、公訴意旨略以：甲○○自民國（下同）九十年八月起至九十一年三月止，基於概
    括之犯意，以每次一包一千元之代價，販賣一級毒品海洛因共約二、三次給Ａ１
    ，嗣經Ａ１家屬發現其吸食海洛因，追問毒品來源，Ａ１供出後由家人陪同前往
    警察機關檢舉甲○○，始悉上情，因認被告涉犯毒品危害防制條例第四條第一項
    之販賣第一級毒品罪嫌，應依刑法第五十六條連續犯之規定論以一罪，並加重其
    刑等語。
二、按犯罪事實應依證據認定之，無證據不得推定其犯罪事實，刑事訴訟法第一百五
    十四條定有明文。又事實之認定，應憑證據。如未能發現相當證據，或證據不足
    以證明，自不能以推測或擬制之方法，為裁判基礎。（最高法院四十年台上字第
    八六號判例意旨參照）。再利用非共同被告之共犯之自白或其他不利於己之陳述
    ，為認定被告犯罪之證據，不特與利用被告自己之自白作為其犯罪之證明同有自
    白虛偽性之危險，亦不免有嫁禍於被告而為虛偽供述之危險。故就刑事訴訟法第
    一百五十六條第二項之立法意旨觀之，非共同被告之共犯之自白或其他不利於己
    之陳述，固得作為認定被告犯罪之證據，但不得作為有罪判決之唯一證據，仍應
    調查其他必要之證據，以察其是否與事實相符，亦即仍須有補強證據以擔保該共
    犯自白之真實性，始得採為斷罪之依據，並非絕對可由法院自由判斷該共犯之自
    白或不利於己之陳述之證明力。若不為調查，而專憑此項供述據為被告犯罪事實
    之認定，即與上開規定有違。矧毒品危害防制條例第十七條規定：犯第四條第一
    項至第三項、第五條第一項至第三項、第六條第一項至第三項、第七條第一項至
    第三項、第八條第一項至第三項、第十條或第十一條第一項、第二項之罪，供出
    毒品來源，因而破獲者，得減輕其刑。則販賣、施用或持有毒品之人，如供出毒
    品之來源因而破獲者，既得藉以邀求寬典減輕其刑，為擔保其所為不利於對向共
    犯之陳述之真實性，尤應有足以令人確信其陳述為真實之補強證據。而上開所謂
    共犯，包括任意共犯及必要共犯（含對向犯罪之共犯）；所謂補強證據，則指除
    該自白或不利於己之陳述本身之外，其他足以證明自白之犯罪事實確具有相當程
    度真實性之證據而言，雖所補強者，非以事實之全部為必要，但亦須因補強證據
    與自白之相互利用，足使犯罪事實獲得確信者，始足當之。
三、公訴意旨認為被告甲○○犯有販賣第一級毒品罪嫌，係以保護證人Ａ１於警訊證
    詞，其與被告素無怨隙，並無構陷被告之理，且有被告0000000000號
    行動電話通聯紀錄一份附卷等為論據。
四、訊據被告固坦承0000000000之行動電話門號為其所使用，惟否認有販
    賣海洛因犯行，辯稱：伊曾與Ａ１共同出資向綽號文章之人購買海洛因二次，並
    一起施用，Ａ１並未委託伊購買海洛因等語。
五、經查：
    (一)保護證人Ａ１（姓名年籍詳卷）於警訊時稱：自九十年八月起至九十一年三月
      初，先後以0000000000號之行動電話聯絡被告，並向被告購買海洛
      因約五、六次，每次一千元，地點都是約在萬里商業大樓旁的停車場（見台北
      縣政府警察局金山分局偵查卷宗第五頁），但於偵訊時改稱：「九十年八月起
      我先後向他買二、三次海洛因，每次一千元，都去他家拿」、「因為住在附近
      ，我都直接去他家找他（問：如何聯絡？）」、我要去他家時會先打電話（問
      ：為何在警訊中說你打被告手機0000000000聯絡？）（見偵查卷第
      二二九頁反面），而於原審調查之初稱：最後一次施用海洛因是在九十一年三
      月，那次是向被告購買，前後總共有四、五次之多，我是用家用的電話000
      00000號或是用公共電話打甲○○的行動電話，也有直接走去他家向他買
      三、四次，打電話大概二、三次左右，前後共買五、六次之多」（見原審卷第
      十六頁至第十七頁），由是觀之，關於證人向被告購買海洛因之地點、聯絡方
      式、次數，證人所陳前後矛盾，況被告使用之0000000000號行動電
      話，其起租日係九十年十二月三日，查其通聯紀錄亦僅至九十年十二月十日止
      ，有中華電信股份有限公司復函及通聯紀錄表在卷足憑（見偵查卷第十四頁至
      第二一頁），顯見證人Ａ１上開所指以該行動電話聯絡被告購買毒品之起迄日
      ，尚有未合。
    (二)嗣證人Ａ１於原審審理時改稱：「東西不是他（即被告）在賣的，是他幫我去
      拿海洛因的，是另外的人在賣的」、「東西不是甲○○賣給我的，我買海洛因
      的錢是交給被告他只是幫我去拿海洛因的，我三次買海洛因的錢都是交給他」
      、「他（即被告）是有帶我去找過文章」（見原審卷(二)第五０頁、第五二頁、
      第五三頁），被告雖於本院否認有受Ａ１之託購買海洛因，但稱「我們是有一
      起出錢去買二次，是向文章買的」（見本院卷第十九頁、第二０頁），另於偵
      訊時稱：「有，住在我家附近，綽號「阿文」女子，他曾陪我向「文章」買毒
      品，回家後，她便向我問「文章」電話，要向他買毒品（問：有無告訴他人「
      文章」電話？）」（見偵查卷第二二六頁反面）、「他也是跟我一起去（問：
      或者說你有幫人家去買過海洛因？）」（見原審卷第五三頁），被告及證人Ａ
      １所陳仍見差異，尚難遽認定被告有何犯行。
    (三)至於證人Ａ１經採尿送驗，呈嗎啡陽性反應，固有行政院衛生署管制藥品管理
      局檢驗成績書可按（見原審卷第四七頁），惟此僅能證明證人Ａ１確於採尿前
      施用海洛因，尚不能推斷其所施用毒品來源係由被告所提供。又關於上揭卷附
      被告使用0000000000號行動電話之通聯紀錄，其中於九十年十二月
      六日、同年月十日曾與（０二）00000000之電話通聯，但亦不足證明
      被告有何犯行。
    綜上論述，依前所調查之證據觀之，保護證人Ａ１於警、偵訊及原審所言前後矛
    盾，並非無瑕疵，嗣其於原審審理時改稱其係委請被告代為購買海洛因，其事實
    亦與起訴意旨所指不符，又查無其他補強證據，依前開所述，自不能以上開證人
    有瑕疵之指述，即認被告有何公訴意旨所指犯行，此外，亦查無其他積極證據足
    以證明被告有何販賣海洛因犯行，自不能遽認被告犯罪。
六、原審認被告係犯毒品危害防制條例第八條第一項之轉讓第一級毒品罪，而變更起
    訴法條論科，固非無見，惟本件起訴意旨係指被告基於概括犯意，先後數次販賣
    第一級毒品海洛因予證人Ａ１，原審既經調查認定被告僅代證人Ａ１向他人購買
    海洛因，並非販賣毒品，即與起訴事實非屬同一，尚不得依刑事訴訟法第三百條
    規定逕予變更起訴法條；再者，縱認被告代Ａ１向他人購買海洛因以供Ａ１施用
    ，然非為自己佔有該毒品，亦非轉讓行為，而係屬幫助他人施用海洛因之行為，
    自不能成立同條例第八條第一項之轉讓毒品罪，其適用法條難謂無誤，被告上訴
    指摘原判決不當，為有理由，應由本院將原判決予以撤銷，依法諭知被告無罪之
    判決。
七、至於上開證人Ａ１所稱曾委請被告代其向他人購買海洛因行為，及被告於偵訊時
    坦承「我未曾販賣，但是曾經在「阿文」毒癮犯時，送給他些海洛因施用，只送
    她一次」之行為，（見偵查卷第二三０頁），均非起訴範圍，非本院所得審著，
    其是否更犯其他犯罪，應由檢察官另行調查，併予指明。
據上論斷，應依刑事訴訟法第三百六十九條第一項前段、第三百六十四條、第三百零
一條第一項，判決如主文。
本案經檢察官呂光華到庭執行職務。
中      華      民      國    九十二    年      四      月    二十五    日
                              臺灣高等法院刑事第二十四庭
                                  審判長法  官  陳  貽  男
                                        法  官  徐  世  禎
                                        法  官  李  世  貴
右正本證明與原本無異。
如不服本判決應於收受送達後十日內向本院提出上訴書狀，其未敘述上訴之理由者並
得於提起上訴後十日內向本院補提理由書（均須按他造當事人之人數附繕本）。
                                        書記官  魏  汝  萍
中      華      民      國    九十二    年      四      月    二十五    日


司法院資訊處製作；財團法人民間司法改革基金會備份。
